臺灣雲林地方法院民事裁定　　　　　　　 96年度再微字第2號
再審聲請人　甲○○
再審相對人　乙○○
上列當事人間請求清償借款事件，再審聲請人對於中華民國96年
3 月19日本院96年度小上字第5 號第二審確定裁定，於法定期間
內聲請再審，本院裁定如左：
    主      文
再審聲請駁回。
再審程序費用由再審聲請人負擔。
    理      由
一、再審相對人於原第一審起訴主張：再審聲請人（即原第一審
    被告）於民國93年7 月（農曆6 月）間某日，在雲林縣土庫
    鎮溪心靈隱寺向伊借錢週轉，伊乃將原欲繳納保險費之新台
    幣（下同）100,000 元借予再審聲請人，再審聲請人則開立
    面額94,112元之支票交伊收執，詎支票到期未獲兌付，為此
    起訴請求再審聲請人給付94,113元，及自95年11月15日起至
    清償日止，按年利率5%計算之利息。經第一審即本院斗六簡
    易庭以95年度六小字第657 號判命再審聲請人如數給付。再
    審聲請人不服，提起上訴，略以：上訴人（即再審聲請人）
    於93年7 月間並無缺錢花用之情形；被上訴人（即再審相對
    人）所舉證人張復原、蔡勝裕於原審所為證述不實，應將渠
    等隔離再訊問；上訴人既向被上訴人借用100,000 元，何以
    被上訴人願意收受面額僅94,113元之支票；一般保險實務，
    向來就有可開2 個月期支票繳交保費之慣例；被上訴人之前
    係以何方式繳納保費，現金？支票？是否曾向他人借票？云
    云。
二、原第二審確定裁定（即本院96年度小上字第5 號）認為：上
    訴人（即再審聲請人）並未具體指出原審判決（即本院斗六
    簡易庭95年度六小字第657 號）有如何違背法令情事，更未
    指明原審判決所違反之法令條項或其內容，以及依訴訟資料
    有何判決違背法令之具體事實，難謂已合法表明上訴理由。
    且上訴人於上訴狀內請求調查被上訴人之前繳納保險費之方
    式，係以現金或支票繳納？是否曾向他人借票？是否開2 個
    月期的票？均係新提出之攻擊、防禦方法，上開攻擊、防禦
    方法並非因原審法院違背法令致上訴人未能於原審提出者，
    上訴人自不得於第二審程序始行提出，參諸民事訴訟法第43
    6 條之24第2 項、第436 條之25等規定及最高法院71年度台
    上字第314 號判例意旨，上訴顯非合法，因此裁定駁回本件
    再審聲請人之上訴。
三、本件再審聲請意旨略以：再審相對人之前繳納保險費方式，
    係以現金或支票？是否曾向他人借票？是否開立2 個月期的
    票？伊在原第一審法院（即本院斗六簡易庭）審理時即已主
    張，並請求調查，惟原審確定裁定（即本院96年度小上字第
    5 號民事裁定）認伊請求調查上揭事項係屬新攻擊防禦方法
    之提出，且原第一審法院（即本院斗六簡易庭）並無漏未審
    酌，因而裁定駁回伊之上訴，原審確定裁定顯然有違背法令
    之情事，爰依民事訴訟法第436 條之32第4 項、第497 條、
    第507 條規定，對原審確定裁定聲請再審云云；聲明：(一)原
    確定裁定廢棄。(二)再審相對人在第一審之訴駁回。
四、按裁定已經確定，而有民事訴訟法第497 條之情形者，得準
    用再審程序之規定，聲請再審，同法第507 條固定有明文。
    又上開規定依同法第436 條之32第4 項規定，於小額事件之
    再審程序準用之。惟同法第497 條所謂「重要證物漏未斟酌
    」，係指足以影響判決基礎之重要證物，雖在前訴訟程序業
    已提出，然未經確定判決加以斟酌，或忽視當事人聲明之證
    據而不予調查，或就依聲請或依職權調查之證據未為判斷而
    言。經查，本件再審聲請意旨雖認原第二審確定裁定（本院
    96年度小上字第5 號）就其所提出之「再審相對人之前繳納
    保險費之方式，究以現金或支票繳納？是否曾向他人借票？
    是否開立2 個月期的票？」等主張漏未調查，而有民事訴訟
    法第497 條（就足以影響判決之重要證物漏未斟酌）之再審
    事由云云。惟再審聲請人所為之前揭等主張，係屬「事實」
    層面事項，並非「證物」事項；且遍查全卷（即本院96年度
    小上字第5 號）再審聲請人在原審亦未提出任何證物請求原
    審法院調查，以資證明其上揭主張為真，猶仍空言原確定裁
    定有重要證物漏未斟酌之再審理由，顯非有理。是再審聲請
    人主張原確定裁定有民事訴訟法第497 條之再審事由，實無
    足取。再審聲請人提起本件再審聲請，顯無再審理由，爰不
    經言詞辯論，逕以裁定駁回之。
五、依民事訴訟法第436 條之32第4 項、第507 條、第502 條第
    2 項、第95條、第78條，裁定如主文。
中　　華　　民　　國　　96　　年　　4 　　月　　18　　日
                  民事第一庭  審判長法　官　林秋火
　　　　　　　　　　　　　　　　　　法　官　李淑惠
                                    法  官  蔣得忠
以上正本係照原本作成
本裁定不得抗告
中　　華　　民　　國　　96　　年　　4 　　月　　18　　日
                              　　　書記官　賴成育
